行　政　法　院　判　決　　　　　　　　　　　　　八十七年度判字第一四○一號
　　原　　　告　金洋有限公司
　　代　表　人　甲○○
　　被　　　告　財政部高雄關稅局
右當事人間因虛報進口貨物事件，原告不服財政部中華民國八十七年二月十一日台財
訴第000000000號再訴願決定，提起行政訴訟，本院判決如左︰
　　主  文
原告之訴駁回。
　　事  實
緣原告於民國八十五年五月二十九日委由太洋報關有限公司向被告報運自德國漢堡進
口丹麥產製冰櫃乙批（進口報單：第ＢＣ＼八五＼Ｖ○六七＼○○二六號），經稅放
後，嗣據財政部關稅總局驗估處查證結果：本案系爭來貨報關時所繳驗之發票金額C-
FR DEM 31,628.00 與系案開狀銀行之進口開狀結匯證實書與存檔發票所載金額CFRD-
EM 75,248.00不符，原告顯有進口虛報貨物價值、繳驗偽造發票，逃漏進口稅款之情
事，被告乃依海關緝私條例第三十七條第一項及第四十四條之規定，科處原告所漏進
口稅額二倍之罰鍰新台幣（以下同）七○、一九四元，並追徵所漏進口稅款計一四五
、八四五元（含進口稅三五、○九七元，商港建設費三、八九九元，推廣貿易服務費
三八九元、貨物稅一○六、四六○元）另依貨物稅條例第三十二條第十款之規定，科
處所漏貨物稅額五倍之罰鍰五三二、三○○元。原告不服，聲明異議，未獲變更，乃
循序提起行政訴訟，茲摘兩造訴辯意旨於次：
原告起訴意旨略謂︰一、原告並非繳驗及偽造系案發票之行為人，自非應受行政處罰
之對象。(一)進口報單繁雜難填，非專業人員莫辦，故原告過去進口報關事宜，全委由
太洋報關有限公司代辦，向未由原告自行處理，被告有案可稽。(二)本案進口報關，由
原告在報關委託書蓋章，授權太洋報關有限公司代理報關。一切進口報單，全由該公
司作成並送被告報關，原告未曾過目，（亦看不懂其內容），此請詳閱該報單即明。
(三)事實上原告交由太洋報關有限公司辦理報關之INVOICE ，迨至八十五年十一月間，
經由關稅總局驗估通知原告發現有低報價值之疑，原告始知報關公司玩弄花樣，但往
該報關公司質詢時，竟置之不理。原告向來安分守法，乃將上述發票正本提供驗估處
陳貴堂審核驗估，足證原告絕無低報進口貨價之故意。(四)關於本案報關，太洋報關有
限公司向原告收費總數為一四一、六七○元，與應納關稅相當，原告未予詳察，現一
一詳閱始發現其中分散記載之費用多不實在，故原告未發覺其低報關稅，此有被告八
十六年六月十二日高普出字第一三三八號函影本乙份可證。(五)太洋報關有限公司於
八十五年八月五日代理原告進口冰櫃乙批（報單號碼：ＢＣ＼八五＼Ｖ六七七＼○○
三五），係以Ｃ２方式通關，屬應審免驗貨物，無須支付驗貨車資、聯檢處車資及驗
貨工資，惟太洋報關有限公司竟於交付原告之收費明細表（NO.00000000） 中列有上
述費用項目。(六)太洋報關有限公司利用其代理原告辦理貨物進口報關手續之機會，及
專業之手法，偽（變）造發票，向被告虛報交易價格，藉以逃漏進口稅款，再將所漏
稅款虛（浮）列在該公司之收費明細表，並持向原告收取費用（含進口稅款），以此
移花接木，偷天換日之手法，遂其中飽稅款以入其私囊之目的，原告一直被蒙在鼓裡
，直至本案發生，原告遭本案移送裁罰，成為太洋報關有限公司上下其手之代罪羔羊
後，始發覺上情。(七)至於該報關公司附於進口報單之 INVOICE如何變造，本公司不得
而知。其中蓋有本公司及負責人兩顆印章，經查係該報關公司對本公司會計蔡雅玲騙
稱報關書類需用印章，由蔡雅玲交該公司蓋用，當時蔡雅玲忙於業務未發現發票影本
不實。(八)再者若原告有意低報漏稅，理應於提供銀行之發票INVOICE 即行變造，始能
形成一體。然原告自始即交付真實發票INVOICE 予銀行辦理有關事宜，絕無非份之企
圖，足以證明。(九)以上各節全屬實情，敬請一一詳查，必可水落石出，還原告清白。
本案刑事責任誰屬，現由被告移送司法機關偵審中，經原告詳述案情原委後，承辦檢
察官必將追查真正繳驗偽造不實發票之行為人，原告並無職員牽涉在內，信在期內經
司法調查還予清白。二、原決定復以原告以進口貿易為業，對於報關人之選任及其業
務執行之監督應盡相當之注意義務，以避免違反法令規定，矧原告目前繳驗偽造發
票逃漏稅款案另有多起，辯稱係報關人所為且不知情，顯係卸責飾詞，殊不足採信，
亦顯見其對於報關人之選任及業務之執行疏於注意監督，縱非故意亦屬重大過失，揆
諸司法院釋字第二七五號解釋意旨，宜應予以論處云云。惟查：太洋報關有限公司為
依公司法規定，經政府主管機關核准設立登記之法人，而原告之所以選任其為報關代
理人無非信賴政府機關之審查監督功能，其選任行為應無過失，自應受保護，又報關
行之業務乃屬專業，非一般黎民百姓所能預加察注，是原告於不知情下，對於報關人
之蓄意不法行為，實難加以注意，復無從注意，惟原決定不察，率將行政機關監督報
關人不力之責任一概推卸予原告，並援引釋字第二七五號解釋，錯解其意旨，作為原
告應受處分之有責條件，自有違誤，難昭折服。三、綜上所陳，原處分及決定均未查
明事實，顯有疏失自難令人甘服，爰祈鈞院詳予審酌，判決撤銷再訴願決定、訴願決
定及原處分等語。
被告答辯意旨略謂︰一、查本案原告報關時所檢附之發票與關稅總局驗估處函送開狀
銀行查復之信用狀及存檔發票影本之金額不符，原申報價格計為 CFR DEM 31,628.00
而真正交易價格計為 CFR DEM 75,248.00，顯有繳驗偽造發票，逃漏進口稅款之情事
，符合海關緝私條例及貨物稅條例追徵及處罰之要件，自應依法追徵及處罰。雖然原
告於關稅總局驗估處查核時予以配合，惟並非屬進行調查前主動陳報，尚無財政部八
十四年五月二十三日台財關第八四○二一一七三八號函規定之適用。且事後之配合查
核，並不能否定其偽造發票、逃漏稅款之事實，自不能因而卸免罰責。雖原告極力辯
稱偽造發票乙事係報關公司所為，聲稱係報關公司向其會計蔡雅玲騙得印章蓋用，而
蔡雅玲忙於業務未發現發票影本不實。惟查原告目前涉及案情相同之偽造發票案件即
有三十餘件，辯稱係報關公司所為且不知情及無低報進口貨價之故意，殊不足採信。
另按原告以進口貿易為業，對於報關人之選任及其業務執行之監督，應盡相當之注意
義務，以避免違反法令規定。是以，依原告所稱，亦顯見其對於報關人之選任及其委
任業務之執行疏於注意監督，縱非故意亦屬有重大過失，揆之大法官會議釋字第二七
五號解釋意旨，即應依法處罰。二、次查本案依原申報價格核估，進口稅為二五、五
六二元、商港建設費二、八四○元，推廣貿易服務費二八四元、貨物稅七七、五三九
元，合計稅費一○六、二二五元。而依查得真正交易價格核估進口稅六○、六五九元
、商港建設費六、七三九元、推廣貿易服務費六七三元、貨物稅一八三、九九九元，
合計應繳稅費二五二、○七○元。原告主張「太洋報關有限公司向本公司收費總數為
一四一、六七○元，與應納關稅相當」，顯然與事實不符。再者，原告應納之稅費計
二五二、○七○元，而其付報關公司收費總數為一四一、六七○元，尚圖得不法漏稅
利益一一○、四○○元，原告以貿易為業，對進口貨物當於進口前即已查明應繳稅費
，以利計算成本，將本求利，其對實際應繳稅費理當知之甚詳，茲實際應繳稅費與報
關行收費總數相差甚鉅，辯稱不知情，殊無可信。顯示偽造發票即或非原告所實施，
亦難脫不查之過失責任。呈於報關公司之虛列費用項目，若非為渠等共謀不法漏稅，
瞞天過海之作帳手法，亦僅為報關行對渠超收費用之問題殊不得反將之作為原告無繳
驗偽造發票之故意或過失之佐證。三、按開狀銀行之存檔發票係由國外供應商提供，
原告辯稱「然本公司自始即交付真實發票INVOICE 予銀行辦理有關事宜」，與國際貿
易實務不符，況是否虛報應以報單所申報及所附發票所列價格，是否為實際交易價格
為認定依據，本案繳驗偽造發票為所不爭，即屬虛報，所稱殊不足採。次按刑事罰與
行政罰之目的，性質不同，故兩者調查取證之方向亦不同，有無刑事責任，並不等同
有無行政罰責任，本案發票價格不實，為不爭之事實，違反海關緝私條例及貨物稅條
例規定，自應受罰。四、末查原告以進口貿易為業，對於報關人之選任及其委任業務
之執行，自應盡相當之注意義務，其疏於注意監督，自不得諉卸其違章責任，此與政
府機關對於報關人之審查監督無涉，自無信賴政府審查監督應受保護之問題。本案繳
驗偽造不實發票，虛報進口貨物價格，偷漏稅款，事證明確且為其所不爭，已構成海
關緝私條例第三十七條第一項及貨物稅條例第三十二條第十款規定之處罰要件，原告
又無法舉證證明自己無過失，揆之司法院釋字第二七五號解釋意旨，自應予以論罰。
五、另本案訴願決定及原處分關於追徵關稅及違反海關緝私條例科處罰鍰部分，業經
財政部台財訴第000000000號再訴願決定撤銷，並已由被告另為處分在案，
原告仍對此部分提起行政訴訟，參照貴院六一年裁字第九十二號判例：「人民對官署
所為更正之新處分，如有不服，祗能於法定期限內，另行提起訴願，不得對於已不存
在之前行政處分，請求行政救濟。」意旨，此部分提起行政訴訟之前提要件已不存在
，請貴院不予受理此部分之訴訟，並此陳明。六、綜上論結，本案起訴狀所持理由均
無可採。關於追徵貨物稅及違反貨物稅條例科處罰鍰部分，訴願、再訴願決定駁回，
洵無不合，請駁回原告之訴等語。
    理  由
按「進口應稅貨物，納稅義務人應向海關申報，並由海關於徵收關稅時代徵之。」及
「納稅義務人有左列情形之一者，除補徵稅款外，按補徵稅額處五倍至十五倍罰鍰：
一．．．十國外進口之應稅貨物，未依規定申報者。」分別為貨物稅條例第二十三條
第二項及第三十二條第十款所明定。本件原告進口系爭貨物，涉嫌虛報價格，偷漏貨
物稅，案經財政部關稅總局驗估處查獲，有該處八十六年四月二十一日總驗緝三(二)字
第八六一○○四二號函與繳驗之發票、信用狀及存檔發票等資料附原處分卷可稽，復
為原告所不爭執，原告虛報進口貨物價值，偷漏貨物稅之違章情事，洵堪認定，被告
依首揭規定補徵所漏貨物稅，並按所漏稅額科處五倍之罰鍰計五三二、三○○元。被
告訴稱伊一向將報關事宜委由太洋報關有限公司辦理，印章亦交由該報關行蓋用，迨
至八十五年十一月間，經由財政部關稅總局驗估處通知發現有低報價之疑，即將發票
正本提供該處審核驗估，原告絕無低報進口之故意，且太洋報關有限公司係經政府主
管機關核准設立登記之法人，原告無非係信賴政府機關之審查監督，遂予以選任，自
無過失，而應受保護，被告將行政機關監督不力之責任，一概推卸予原告，自有違誤
等語。查原告報關時所繳驗之發票與系案開狀銀行之進口開狀結匯證實書與存檔發票
之金額不符，則其繳驗偽造發票，事證甚明，雖原告於財政部關稅總局驗估處查核時
予以配合，惟並非屬進行調查前主動陳報，尚無財政部八十四年五月二十三日台財關
第八四○二一一七三八號函釋之適用。再開狀銀行之存檔發票係由國外供應商提供，
原告主張「然本公司自始即提供真實發票INVOICE 予銀行辦理有關事宜」，與國際貿
易實務不符。況是否虛報應以報單所申報及所附發票所列價格，是否為實際交易價格
為認定依據，本案繳驗偽造發票為所不爭，即屬虛報。查本案應納稅款計二五二、○
七○元，與報關行之收費總數並不相當，原告以進口貿易為業，對於報關人之選任及
其業務執行之監督，自應盡相當之注意義務，以避免違反法令規定。況原告及繳驗
偽造發票逃漏稅款案件多起，原告對於報關人之選任及業務之執行疏於注意監督，縱
非故意亦屬重大過失，核與公司主管機關，對設立登記要件者，應核准公司登記之審
查無關，自無信賴政府審查監督應受保護之問題。原告前揭主張，尚非可採。被告爰
就關於追繳貨物稅及違反貨物稅條例科處罰鍰部分，補徵所漏貨物稅，並按所漏稅額
科處五倍之罰鍰計五三二、三○○元，核無違誤。一再訴願決定遞予維持，俱無不合
，原告起訴論旨，為無理由，應予駁回。至關於追徵關稅及違反海關緝私條例科處罰
鍰部分，則業經再訴願決定撤銷，原告仍對此不存在之處分，請求行政救濟，難認合
法，應併予駁回。
據上論結，本件原告之訴為無理由，爰依行政訴訟法第二十六條後段，判決如主文。
中    華    民    國     八十七      年      七      月      十六       日
                    行 政 法 院 第 四 庭
                                審 判 長 評  事      曾  隆  興
                                         評  事      劉  鑫  楨
                                         評  事      吳      仁
                                         評  事      吳  錦  龍
                                         評  事      林  家  惠
右  正  本  證  明  與  原  本  無  異
                                         法院書記官  張  惠  美
中    華    民    國     八十七      年      七      月      十六       日
